【裁判字號】    92,易,1208
【裁判日期】    920723
【裁判案由】    大陸人民條例
【裁判全文】
臺灣板橋地方法院刑事判決                       九十二年度易字第一二０八號
    公  訴  人  臺灣板橋地方法院檢察署檢察官
    被      告  甲○○
右列被告因違反臺灣地區與大陸地區人民關係條例案件，經檢察官提起公訴（九十二
年度偵字第四八四一號），本院判決如左：
    主  文
甲○○連續違反不得僱用大陸地區人民在臺灣地區從事未經許可之工作之規定，處拘
役伍拾玖日，如易科罰金，以佰元折算壹日。
    事  實
一、甲○○係設於台北縣板橋市○○街四十五號一樓之「家豪鹵肉飯」小吃店負責人
    ，明知未經申請許可，不得僱用大陸地區人民在台灣地區從事工作，竟基於概括
    之犯意，先後自民國（下同）九十二年二月六日及同年月十五日起，未經向主管
    機關申請許可，即均以每月新台幣（下同）一萬六千元之薪資，分別僱用來台探
    親之大陸地區人民李佩珠及姚迎迎，在上址從事洗碗、盛飯等之工作。嗣於同年
    二月二十七日中午十二時三十五分許，在上址小吃店內，為警當場查獲。
二、案經臺北縣政府警察局海山分局報請臺灣板橋地方法院檢察署檢察官偵查起訴。
    理  由
一、訊據被告甲○○固不否認於右揭時、地分別僱用來台探親之大陸地區人民李佩珠
    及姚迎迎，於其經營之「佳豪鹵肉飯」小吃店內從事洗碗、盛飯等工作之事實，
    惟矢口否認有何違反台灣地區與大陸地區人民關係條例之犯行，辯稱：伊不知李
    佩珠、姚迎迎二人是大陸人士，亦不知道不可僱用她們云云。經查：
（一）李佩珠與姚迎迎二人確屬來台灣地區探親之大陸地區之人民，各持有中華民國
      台灣地區９１入出字第３３３４６７１３號和９１入出字第３３０３０１６４
      號旅行證及出境登記表各二紙附卷（附於偵查卷宗第十六、十七頁）足資佐證
      。
（二）又被告分別自九十二年二月六日及同年月十五日起，在其所經營位於台北縣板
      橋市○○街「佳豪鹵肉飯」小吃店內，僱用李佩珠及姚迎迎二人在上址擔任洗
      碗、盛飯等工作，而被告自己從事炊煮之工作，迄至為警查獲時止，被告與李
      佩珠及姚迎迎二人，相處已各為二十一日及十二日之久，衡諸常情必可從彼生
      活習慣及言語口音中，發現李佩珠及姚迎迎非本國人民。
（三）況被告身為小吃店負責人，於僱用員工之時，豈有不知要求彼提出身分證明文
      件以供查核、發放薪資報稅及辦理勞工保險之理？
（四）再者，關於不得僱用來台灣地區探親之大陸地區人民從事未經許可之工作一事
      ，向為媒體所廣為傳播，被告辯稱不知此一規定應屬無稽；況且「不得因不知
      法律而免除刑事責任」為刑法第十六條前段所明定，而依被告之犯罪情節以觀
      ，亦難認被告符合刑法第十六條但書，得減輕其刑和得免除其刑之情形，是被
      告所辯不知違法，亦無從解免其應負之罪責。
（五）綜上，本案事證已臻明確，被告犯行洵堪認定，自應依法論科。
二、被告甲○○未經向主管機關申請許可逕行僱用來台探親之大陸地區人民李佩珠與
    姚迎迎從事工作，核其所為，係違反台灣地區與大陸地區人民關係條例第十五條
    第四款之規定，應依同條例第八十三條第一項之規定論處。又被告先後二次僱用
    行為，時間緊接，觸犯基本構成要件相同之罪名，顯係出於概括之犯意反覆為之
    ，為連續犯，應依刑法第五十六條之規定以一罪論，並加重其刑。爰審酌被告之
    品行、智識程度、犯罪之動機、目的、手段、非法僱用大陸地區人民之人數、僱
    用之時間長短與所生危害以及犯罪後仍否認犯行等一切情狀，量處如主文所示之
    刑，並諭知易科罰金之折算標準，以示懲儆。
據上論斷，應依刑事訴訟法第二百九十九條第一項前段，臺灣地區與大陸地區人民關
係條例第八十三條第一項、第十五條第四款，刑法第十一條前段、第五十六條、第四
十二條第二項，罰金罰鍰提高標準條例第二條，判決如主文。
本案經檢察官楊四猛到庭執行職務
中      華      民      國      九十二      年    七    月    二十三    日
                                    臺灣板橋地方法院刑事第二庭
                                        法  官  陳  靜  茹
右正本證明與原本無異。
如不服本判決，應於判決送達後十日內，向本院提出上訴狀。
                                        書記官  廖  美  紅
中      華      民      國      九十二      年    七    月    二十八    日
附錄本案論罪科刑法條全文
臺灣地區與大陸地區人民關係條例第十五條
左列行為不得為之：
  一、使大陸地區人民非法進入臺灣地區。
  二、招攬臺灣地區人民未經許可使之進入大陸地區。
  三、使大陸地區人民在臺灣地區從事未經許可或與許可目的不符之活動。
  四、僱用或留用大陸地區人民在臺灣地區從事未經許可或與許可範圍不符之工作。
  五、居間介紹他人為前款之行為。
臺灣地區與大陸地區人民關係條例第八十三條
  違反第十五條第四款或第五款規定者，處二年以下有期徒刑、拘役或科或併科新臺
幣三十萬元以罰金。
  意圖營利而違反第十五條第五款規定者，處三年以下有期徒刑、拘役或科或併科新
臺幣六十萬元以下罰金。
  以犯前項之罪為常業者，處五年以下有期徒刑，得併科新臺幣六十萬元以罰金。
  法人之代表人、法人或自然人之代理人、受僱人或其他從業人員，因執行業務犯前
三項之罪者，除處罰行為人外，對該法人或自然人並科以前三項所定之罰金。但法人
之代表人或自然人對於違反之發生，已盡力為防止行為者，不在此限。


司法院資訊處製作；財團法人民間司法改革基金會備份。
